臺灣高等法院臺中分院刑事判決
110年度交上訴字第1856號
上  訴  人  
即  被  告  林泓均


上列上訴人即被告因過失致死案件，不服臺灣臺中地方法院110
年度交訴字第99號中華民國110年8月23日第一審判決（起訴案號
：臺灣臺中地方檢察署109年度偵字第31517號），提起上訴，本
院判決如下：
    主  文
上訴駁回。
林泓均緩刑伍年；並應自民國111年5月起，於每月末日前給付詹
鑾、余明修、余明勳、余素卿、余素華新臺幣伍仟元，至新臺幣
壹佰柒拾伍萬元清償完畢為止，如有一期未遵期履行，即視為全
部到期，且詹鑾、余明修、余明勳、余素卿、余素華得依臺灣臺
中地方法院110年度豐簡字第866號民事判決聲請執行；並應於本
判決確定後，於緩刑期間，向檢察官指定之政府機關、政府機構
、行政法人、社區或其他符合公益目的之機構或團體，提供肆拾
小時之義務勞務；緩刑期間付保護管束。
    理  由
一、本案經本院審理結果，認第一審判決認事、用法及量刑均無
    不當，應予維持，並引用第一審判決書記載之犯罪事實、證
    據及理由（如附件）。
二、上訴人即被告林泓均（下稱被告）不服原審判決提起上訴，
    其上訴理由略以：被告努力籌措賠償金額，並與告訴人詹鑾
　　、余明修、余明勳、余素卿、余素華（下稱告訴人等）以新
    臺幣（下同）350萬元達成和解，已給付第一期款175萬元，
    餘款175萬元，自民國111年5月起，於每月末日前給付5000
    元，直至清償完畢為止，如有一期未遵期履行，即視為全部
    到期，告訴人等得依臺灣臺中地方法院110年度豐簡字第866
    號民事判決聲請執行，故請求給予緩刑等語。
三、經查：
  ㈠刑罰之量定，屬法院自由裁量之職權行使，應審酌刑法第57
    條所列各款事由及一切情狀，為酌量輕重之標準，並非漫無
    限制；量刑輕重係屬事實審法院得依職權自由裁量之事項，
    苟已斟酌刑法第57條各款所列情狀而未逾越法定刑度，不得
    遽指為違法。原審以行為人之責任為基礎，審酌被告竟未遵
    守交通規則，而使其餘用路人之生命、身體安全受有危險，
    且因被告之過失駕車行為而肇事，造成被害人徐俥論死亡之
    結果，被告所為應予責難；並考量被告雖與告訴人等、被害
    人家屬洽談調（和）解事宜，然於原審審理期間，因彼此對
    調解條件未達成共識而調（和）解未果，有原審公務電話紀
    錄存卷可稽（見原審卷第151頁），及被告坦承犯行等犯後
    態度；兼衡被告前無不法犯行經論罪科刑之情，有臺灣高等
    法院被告前案紀錄表附卷足參（見原審卷第149、150頁），
    及其於原審審理時自述大學肄業之智識程度、從事房仲工作
　　、收入勉持、未婚、無子之生活狀況（見原審卷第145頁）
　　，暨其犯罪之情節、手段等一切情狀，對被告量處有期徒刑
    1年；顯係本於被告之責任為基礎，並已具體斟酌刑法第57
    條所列情形而為量定，並未偏執一端，而有失之過重之情事
　　；是原審之量刑並無裁量權明顯濫用之情事，難謂有不當之
    處。從而，被告提起上訴，請求從輕量刑云云，核無理由，
    應予以駁回。
  ㈡又被告前未曾受有期徒刑以上刑之宣告，有其之臺灣高等法
    院被告前案紀錄表1份在卷可考（見本院卷第19至20頁），
    被告於警詢、偵查、原審及本院均坦承犯行，尚知悔悟，且
    被告於本院審理時，業與被害人徐俥論之家屬即告訴人等達
    成民事和解，同意支付350萬元，目前已給付第一期款175萬
    元，餘款175萬元，自111年5月起，於每月末日前給付5000
    元，直至清償完畢為止，如有一期未遵期履行，即視為全部
    到期，告訴人等得依臺灣臺中地方法院110年度豐簡字第866
    號民事判決聲請執行，告訴人等亦同意法院給予被告緩刑，
    有刑事陳報狀及所附之支票簽領證明1份在卷可稽（見本院
    卷第135、141至145頁），因認被告經此偵審程序之教訓，
    當知所警惕，而無再犯之虞，故本院認所宣告之刑，以暫不
    執行為適當，爰併宣告緩刑5年，並諭令被告應自111年5月
    起，於每月末日前給付告訴人等5000元，至175萬元清償完
    畢為止，如有一期未遵期履行，即視為全部到期，且告訴人
    等得依臺灣臺中地方法院110年度豐簡字第866號民事判決聲
    請執行；並諭令被告應於本判決確定後，於緩刑期間，向檢
    察官指定之政府機關、政府機構、行政法人、社區或其他符
    合公益目的之機構或團體，提供40小時之義務勞務；且緩刑
    期間付保護管束，用啟自新。被告爾後如有違反上述履行義
    務，且情節重大者，足認宣告緩刑難收預期效果時，檢察官
    得依職權，或告訴人等得依刑法第75條之1第1項第4款之規
    定向檢察官陳報，由檢察官斟酌情節為撤銷緩刑宣告之聲請
　　，併予敘明。　　
據上論斷，應依刑事訴訟法第373條、第368條，刑法第74條第1
項第1款、第2項第3款、第5款、第93條第1項第2款，判決如主文
。
本案經檢察官胡宗鳴提起公訴，檢察官謝岳錦到庭執行職務。
中　　華　　民　　國　　111 　年　　5 　 　月　　4　　日
           刑事第十一庭    審判長法　官   張  意  聰
                                 法　官   田  德  煙
                                 法　官   周  瑞  芬
以上正本證明與原本無異。
如不服本判決應於收受送達後20日內向本院提出上訴書狀，其未
敘述上訴理由者，並得於提起上訴後20日內向本院補提理由書（
均須按他造當事人之人數附繕本）「切勿逕送上級法院」。因疫
情而遲誤不變期間，得向法院聲請回復原狀。
告訴人或被害人如不服判決，應備理由具狀向檢察官請求上訴，
上訴期間之計算，以檢察官收受判決正本之日起算。
                                 
　　　　　　　　　　　　　　　　 書記官   涂  村  宇
　　　　　　　　　　　　　　　　 
中　　華　　民　　國　　111 　年　　5 　　月　　4 　　日
附件：
            臺灣臺中地方法院刑事判決　　　　　　　　　　                 　　　　110年度交訴字第99號
公　訴　人　臺灣臺中地方檢察署檢察官
被　　　告　林泓均  
　　　　　　　　　
　　　　　　　　　
選任辯護人　何永福律師
上列被告因過失致死案件，經檢察官提起公訴（109 年度偵字第
31517 號），被告於準備程序中就被訴事實為有罪之陳述，經本
院告知簡式審判程序之意旨，並聽取檢察官、被告、辯護人之意
見後，經本院合議庭裁定由受命法官獨任進行簡式審判程序，判
決如下：
    主    文
林泓均因過失致人於死，處有期徒刑壹年。
    犯罪事實
一、林泓均於民國109 年9 月5 日上午5 時36分許前不久，駕駛
    車牌號碼000-0000號自用小客車，沿臺中市西屯區中清路3
    段由清武巷往中清路3 段225 巷之方向（即由東往西方向）
    行駛，於同日上午5 時36分許，行經臺中市○○區○○路0
    段00號時，本應注意，無速限標誌或標線者，行車時速不得
    超過50公里，在設有快慢車道分隔線之慢車道，行車時速則
    不得超過40公里，並應注意車前狀況，隨時採取必要之安全
    措施，而依當時天候晴、路面鋪設柏油、路面乾燥無缺陷、
    無障礙物等客觀情形，並無不能注意之情事，竟疏未注意而
    逾越速限行駛，且未注意車前狀況，隨時採取必要之安全措
    施，即貿然以51.43 公里之時速（按此依監視器畫面顯示林
    泓均行駛之距離與時間計算所得），自臺中市西屯區中清路
    3 段之外側快車道往右變換至慢車道，復未注意車前狀況。
    適有余俥論騎乘車牌號碼000-*** 號（車號詳卷）普通重型
    機車，亦沿臺中市西屯區中清路3 段由清武巷往中清路3 段
    225 巷方向行駛，並直行在該路段之慢車道上，因無從預見
    林泓均所駕車輛超速且未注意車前狀況，以致閃避不及，林
    泓均所駕車輛遂碰撞余俥論所騎機車，余俥論乃人車倒地，
    復因此撞擊吳憲杰所駕駛、停放在道路邊之車牌號碼7***-
    EK號（車號詳卷）自用小客車，余俥論經送抵清泉醫院救治
    前已無心跳、血壓及自發性呼吸，於急救後仍無心跳等反應
    ，而於同日上午6 時25分，因頭、胸、腹部鈍挫傷導致多重
    器官損傷而不治死亡。林泓均於肇事後、具有偵查犯罪權限
    之公務員發覺上開犯行前，即在警員前往現場處理時自首犯
    罪，再於其後本案偵查、審理程序中接受裁判，始悉上情。
二、案經余俥論之女余素華訴由臺灣臺中地方檢察署檢察官偵查
    起訴。
    理    由
壹、程序事項
    被告林泓均於準備程序中，先就上開犯罪事實為有罪之陳述
    ，且所犯係死刑、無期徒刑或最輕本刑為3 年以上有期徒刑
    以外之罪，亦非高等法院管轄之第一審案件，經本院告知簡
    式審判程序之旨，並聽取檢察官、被告、辯護人之意見後，
    依刑事訴訟法第273 條之1 第1 項規定，經合議庭裁定由受
    命法官獨任進行簡式審判程序。是本案之證據調查，依同法
    第273 條之2 規定，不受同法第159 條第1 項、第161 條之
    2 、第161 條之3 、第163 條之1 及第164 條至第170 條規
    定之限制，就以下所引傳聞證據之適格性，爰不再予逐一審
    究論述，合先敘明。
貳、實體認定之依據
一、上開犯罪事實，業經被告於偵訊、本院準備、審理程序中皆
    坦承不諱（相卷第147 至149 頁，偵卷第41、42頁，本院卷
    第133 至137 、141 至146 頁），核與證人即告訴人余素華
    於警詢、偵訊中所為證述大致相符（相卷第29至32、147 至
    149 頁，偵卷第41、42頁），並有警員職務報告、證號查詢
    汽機車駕駛人及證號查詢汽車駕駛人之公路監理電子閘門資
    料、道路交通事故現場圖、道路交通事故調查報告表㈠、㈡
    、道路交通事故談話紀錄表、監視器畫面截圖、案發現場及
    車損照片、交通事故補充資料表、車輛詳細資料報表、臺中
    市車輛行車事故鑑定委員會109 年12月16日鑑定意見書等件
    在卷可稽（相卷第21、43至49、55、57、59、71至75、77至
    119 、121 、137 至141 頁，偵卷第35、36頁）；且被害人
    余俥論確因本案車禍事故而於送抵清泉醫院救治前已無心跳
    、血壓及自發性呼吸，經急救後仍無心跳等反應，經醫護人
    員救治後，猶於案發當日上午6 時25分，因頭、胸、腹部鈍
    挫傷導致多重器官損傷而不治死亡等情，業經臺灣臺中地方
    檢察署（下稱臺中地檢署）檢察官督同法醫師相驗無訛，並
    製有相驗筆錄、相驗屍體證明書、檢驗報告書、相驗報告書
    ，及清泉醫院法醫參考病歷摘要、被害人傷勢照片、臺中市
    政府警察局第六分局109 年9 月14日函所檢附相驗照片、監
    視器畫面截圖等附卷為憑（相卷第65、67至69、145 、151
    、157至167、169至179、181至189頁，偵卷第13、14頁），
    足認被告之自白與事實相符，洵堪採為論罪科刑之依據。
二、按行車速度，依速限標誌或標線之規定，無速限標誌或標線
    者，應依下列規定：一、行車時速不得超過50公里。但在設
    有快慢車道分隔線之慢車道，時速不得超過40公里，未劃設
    車道線、行車分向線或分向限制線之道路，時速不得超過30
    公里；汽車行駛時，駕駛人應注意車前狀況及兩車並行之間
    隔，並隨時採取必要之安全措施，道路交通安全規則第93條
    第1 項第1 款、第94條第3 項分別定有明文。觀諸卷附道路
    交通事故調查報告表㈠所載內容，足知案發地點設有快慢車
    道分隔線（相卷第57頁），故被告駕駛自用小客車外出，本
    應依循上開交通安全規定，駕車時不得超速行駛，且應注意
    車前狀況，隨時採取必要之安全措施，而依當時天候、路況
    等客觀情形，並無不能注意之特別情事，竟疏於注意，在案
    發路段以時速51.43 公里之速度行駛，而從外側快車道變換
    至慢車道，此參前揭鑑定意見書、道路交通事故現場圖即明
    ，佐以被告並未注意車前狀況，隨時採取必要之安全措施，
    致與被害人所騎機車發生碰撞，被告駕車行為顯有過失。且
    參本案車禍經臺中地檢署檢察官送請臺中市車輛行車事故鑑
    定委員會鑑定，認被告駕駛自用小客車，行至同向3 車道直
    路路段，逾越速限行駛、未注意車前狀況、自外側快車道往
    右變換至慢車道撞及右前方直行機車，為肇事原因，有前揭
    鑑定意見書在卷可按，同於本院所為認定，益可為證。又被
    害人於本案車禍事故發生後，旋於案發當日送往清泉醫院急
    診，惟於到院前已無心跳、血壓及自發性呼吸，經急救後仍
    無相關反應，復於案發當日上午6 時25分，因頭、胸、腹部
    鈍挫傷導致多重器官損傷而不治死亡等情，有上開清泉醫院
    法醫參考病歷摘要、相驗屍體證明書存卷足按（相卷第65、
    151 頁）。從而，被害人於案發後即送往清泉醫院急診，並
    受有如前述相驗屍體證明書所載之傷害，此確與案發時間密
    接，且與一般人在毫無防備下，於摔車倒地、身體與柏油路
    面撞擊後所生之傷害情況相當，堪認被害人所受上揭傷害，
    確係在上開時、地，遭被告所駕車輛撞擊所致。準此，被告
    上述過失行為，直接導致被害人死亡之結果，二者間顯具相
    當因果關係，殆無疑義。至被告於警詢時雖辯稱被害人就本
    案車禍事故亦有過失云云（相卷第26頁），然依卷內事證無
    法認定被告所辯屬實，復依上開鑑定結果，亦認被害人駕駛
    普通重型機車，無肇事因素，是以，被告上開辯解自不可採
    。
三、綜上，本案事證明確，被告上開犯行，堪以認定，應依法論
    科。
參、論罪科刑
一、核被告所為，係犯刑法第276 條之過失致死罪。又本案車禍
    事故發生後，報案人或勤指中心轉來資料未報明肇事人姓名
    ，而係被告於具有偵查犯罪權限之公務員尚未發覺上開犯行
    前，即在警員前往現場處理時自首犯罪，有臺中市政府警察
    局道路交通事故肇事人自首情形紀錄表存卷足按（相卷第13
    1 頁），復於其後本案偵查、審理程序中接受裁判，可認被
    告已符合自首之要件，應依刑法第62條前段規定減輕其刑。
二、爰以行為人之責任為基礎，審酌被告竟未遵守交通規則，而
    使其餘用路人之生命、身體安全受有危險，且因被告之過失
    駕車行為而肇事，造成被害人死亡之結果，被告所為應予責
    難；並考量被告雖與告訴人、被害人家屬洽談調（和）解事
    宜，然因彼此對調解條件未達成共識而調（和）解未果，有
    本院公務電話紀錄存卷可稽（本院卷第151 頁），及被告坦
    承犯行等犯後態度；兼衡被告前無不法犯行經論罪科刑之情
    ，有臺灣高等法院被告前案紀錄表附卷足參（本院卷第149
    、150 頁），及其於本院審理時自述大學肄業之智識程度、
    從事房仲工作、收入勉持、未婚、無子之生活狀況（本院卷
    第145 頁），暨其犯罪之情節、手段等一切情狀，量處如主
    文所示之刑。
三、末按受2 年以下有期徒刑、拘役或罰金之宣告，而有未曾因
    故意犯罪受有期徒刑以上刑之宣告者，或前因故意犯罪受有
    期徒刑以上刑之宣告，執行完畢或赦免後，5 年以上未曾因
    故意犯罪受有期徒刑以上刑之宣告者，認以暫不執行為適當
    者，得宣告2 年以上5 年以下之緩刑，此觀刑法第74條第1
    項固有明文。但緩刑之宣告，除應具備同法第74條所定條件
    外，並須有可認為以暫不執行刑罰為適當之情形，始得為之
    ，此乃法院裁判時依職權自由裁量之事項（最高法院72年度
     台上字6696號判決意旨參照）。被告本案雖受2 年以下有
    期
    徒刑之宣告，且未曾因故意犯罪受有期徒刑以上刑之宣告，
    有上揭臺灣高等法院被告前案紀錄表存卷可佐，惟被告直至
    本案言詞辯論終結前仍未與告訴人、被害人家屬達成調解，
    且被告之過失情節非屬輕微，復因其過失行為造成被害人驟
    然離世，使告訴人、被害人家屬遭受失去親人之痛。職此，
    本院綜合考量刑法第57條所列各項事由，及上開所述因素，
    認被告尚無暫不執行為適當之情，而無宣告緩刑之餘地，併
    此敘明。
據上論斷，應依刑事訴訟法第273 條之1 第1 項、第299 條第1
項前段，刑法第276 條、第62條前段，刑法施行法第1 條之1 第
1 項，判決如主文。
本案經檢察官胡宗鳴提起公訴，檢察官王淑月到庭執行職務。
中    華    民    國   110    年    8     月    23    日
                  刑事第一庭  法  官  劉依伶
以上正本證明與原本無異。
如不服本判決應於收受送達後20日內向本院提出上訴書狀，並應
敘述具體理由；其未敘述上訴之理由者，應於上訴期間屆滿後20
日內向本院補提理由書（均須按他造當事人之人數附繕本）「切
勿逕送上級法院」。
告訴人或被害人如不服判決，應備理由具狀向檢察官請求上訴，
上訴期間之計算，以檢察官收受判決正本之日起算。
中    華    民    國   110    年    8     月    23    日
附錄本案論罪科刑法條：
中華民國刑法第276條
因過失致人於死者，處 5 年以下有期徒刑、拘役或 50 萬元以
下罰金。